【裁判字號】    89,訴,122
【裁判日期】    890712
【裁判案由】    違反槍砲彈藥刀械管制條例
【裁判全文】
臺灣雲林地方法院刑事判決                          八十九年度訴字第一二二號
    公  訴  人  臺灣雲林地方法院檢察署檢察官
    被      告  乙○○
    指定辯護人  本院公設辯護人戊○○
右被告因違反槍砲彈藥刀械管制條例案件，經檢察官提起公訴（八十九年度偵字第六
七一、一０一六號、八十九年度偵緝字第二十五號），本院判決如左：
    主  文
乙○○未經許可，持有子彈，累犯，處有期徒刑拾月，併科罰金新台幣貳萬元，罰金
如易服勞役，以銀元佰元〔即新台幣玖佰元〕折算壹日，扣案制式九０手槍子彈貳
顆，沒收；又未經許可，製造可發射子彈具有殺傷力之槍砲，累犯，處有期徒刑伍年
陸月，併科罰金新台幣拾萬元，罰金如易服勞役，以銀元佰元〔即新台幣玖佰元〕
折算壹日，扣案之仿ＳＩＧ  ＳＡＵＥＲ廠Ｐ二二０型手槍製造之金屬玩具手槍〔含
彈匣貳個，槍枝管制編號：0000000000號〕壹枝，及改造工具電鑽壹枝、
工具壹袋〔內有鑽頭一枝、鑽尾二枝、及板手等物〕，均沒收；又未經許可，製造子
彈，累犯，處有期徒刑壹年月，併科罰金新台幣伍萬元，罰金如易服勞役，以銀元
佰元〔即新台幣玖佰元〕折算壹日，扣案之改造子彈壹顆、火藥壹盒、空彈殼柒顆
、及改造工具電鑽壹枝、工具壹袋〔內有鑽頭一枝、鑽尾二枝、及板手等物〕，均沒
收；又共同以非法方法，剝奪人之行動自由，累犯，處有期徒刑拾月。應執行有期徒
刑柒年陸月，併科罰金新台幣拾伍萬元，罰金如易服勞役，以銀元佰元〔即新台幣
玖佰元〕折算壹日，扣案之制式九０手槍子彈貳顆、仿ＳＩＧ  ＳＡＵＥＲ廠Ｐ二二
０型手槍製造之金屬玩具手槍〔含彈匣貳個，槍枝管制編號：0000000000
號〕壹枝、改造子彈壹顆、火藥壹盒、空彈殼柒顆、及改造工具電鑽壹枝、工具壹袋
〔內有鑽頭一枝、鑽尾二枝、及板手等物〕，均沒收。
    事  實
一、乙○○前於民國八十三年間，因違反麻醉藥品管理條例及贓物案件，經本院分別
    判處有期徒刑三年、五月、及七月確定，應執行有期徒刑三年九月，於八十六年
    十月二十五日執行完畢。詎乙○○仍不知悔改，復於八十八年四、五月間某日，
    在南投縣竹山鎮某地，向不詳年籍成年男子綽號「阿猴」購買具殺傷力之制式９
    ０手槍子彈二顆，即未經許可，予以持有；嗣於同年月某日，復起改造槍枝之犯
    意，在南投縣竹山鎮某玩具店，購買仿ＳＩＧ  ＳＡＵＥＲ廠Ｐ二二０型金屬製
    玩具手槍一枝，並將該玩具手槍改造已貫通之土造金屬槍管，使之可供擊發子彈
    、具殺傷力之槍枝，即未經許可，予以持有；再於八十八年十月某日，由不詳年
    籍綽號「小黑」之友人，在其雲林縣林內鄉○○村○○路二一０巷八號住處，交
    付不具殺傷力之子彈彈頭一顆，旋又另起改造子彈之犯意，於其上揭住處裝填火
    藥後，以快乾接著劑黏改造使之具殺傷力之子彈，即未經許可，予以持有；又乙○○因甲○○與其友人丙○○女友爭風吃醋事，引發乙○○不滿，於八十八年十
    二月某日，夥同丙○○〔丙○○是否涉嫌共同妨害自由部分，應由檢察官另案偵
    辦〕及二位不詳年籍之成年男子，至雲林縣斗六市○○路「山水遊藝場」找甲○○，並要甲○○與彼等至雲林縣古坑鄉○○村○○路十五巷四號丙○○住處談判
    ，甲○○為免影響遊藝場生意，乃由友人丁○○以車子載往，丁○○隨後即因事
    離去，詎乙○○與甲○○談判過程一言不合，竟引發乙○○不悅，動手毆打甲○○〔傷害部分，未據告訴〕，嗣為免驚動臨近住戶，復由乙○○及二名不詳年籍
    同夥，將甲○○強押入彼等自用小客車，載往雲林縣古坑鄉劍湖山世界附近郊區
    ，由乙○○以不明之槍枝〔該槍枝非本件扣案之槍枝，已經被告供明，且未扣案
    ，不能證明具有殺傷力〕押住甲○○，以防甲○○逃跑，嗣由不詳年籍之同夥毆
    打甲○○，致甲○○瘀腫等傷害〔傷害部分，未據告訴〕剝奪甲○○之行動自由
    。嗣於八十九年一月二十日十八時三十分許，乙○○駕車行經彰化縣溪州鄉○○
    村○○路二八六號時，為警臨檢查獲扣案之改造子彈一顆，始循線查悉其涉妨害
    自由上情。乙○○於有偵查權機關知悉其持有改造槍枝一枝、及制式子彈二顆前
    ，於八十九年元月二十九日自首，申告自己改造槍枝及持有制式子彈犯行，並帶
    警至南投縣竹山鎮○○路中正巷一五四號取出其改造之槍枝一枝、持有之制式子
    彈二顆、火藥壹盒、空彈殼七顆、及改造工具電鑽壹枝、工具壹袋〔內有鑽頭一
    枝、鑽尾二枝、板手等物〕。
二、案經彰化縣警察局北斗分局報告臺灣彰化地方法院檢察署陳請臺灣高等法院檢察
    署令轉臺灣雲林地方法院檢察署檢察官偵查起訴。
    理  由
一、訊之被告乙○○，對於右開時地持有具殺傷力之制式子彈二顆、及由其改造製造
    具殺傷力之仿ＳＩＧ  ＳＡＵＥＲ廠Ｐ二二０型金屬製玩具手槍一枝、子彈一顆
    等情不諱，並有扣案之改造槍枝一枝、改造子彈一顆、及持有之制式子彈二顆等
    物可稽。而扣案物經送鑑定結果，其中改造槍枝〔槍枝管制編號：000000
    0000號〕，認係仿ＳＩＧ  ＳＡＵＥＲ廠Ｐ二二０型手槍製造之金屬玩具手
    槍，更換已貫通之土造金屬槍管改造而成，機械性能良好，可供擊發子彈使用，
    認具殺傷力；制式九０手槍子彈二顆，認均係制式口徑九ＭＭ半自動手槍彈，彈
    底標記為ＡＣＰ９６９ＭＭ，認均具殺傷力；改造子彈一顆，認係玩具槍金屬彈
    殼加裝直徑６．５ＭＭ之金屬彈頭改造而成，經試射可擊發，認具殺傷力，分別
    有內政部警政署刑事警察局八十九年二月十一日刑鑑字第一四八四三號、八十九
    年二月十八日刑鑑字第一八三二三號鑑驗通知書可稽。事證明確，被告上揭犯行
    均堪認定。
二、訊之被告乙○○，對於右揭時地，由其夥同不詳年籍成年男子三人，將甲○○押
    往劍湖山附近郊區，並剝奪其行動自由等情不諱，核與證人丁○○於本院證以八
    十八年十二月底，伊載甲○○至古坑永光，之後伊有事先離開等語；丙○○於本
    院證以當天很晚吵到伊父親，吵醒伊父親他們就走了，伊沒有一起去，當時有三
    、四人左右等語，尚屬相符。而被害人甲○○亦於本院證以：押我是丙○○，住
    永光，詳細地址不清楚，他們說有事找我，我是不得已去的，是朋友丁○○載我
    去的，由丁○○開車，乙○○所搭的車子有四人，在丙○○家，伊曾以丙○○為
    女朋友的事有過爭執，要伊放棄女朋友，在丙○○家有三個不認識的人拿棍子打
    我，丙○○叫我不要反抗，我大叫，他們怕吵到鄰居，就押我到劍湖山等語，互
    核尚屬相符，被告上揭自白核與積極事證相符，應可採信。事證明確，被告犯行
    堪以認定。至被告乙○○自承其以槍枝押住甲○○，以防甲○○逃跑，該枝槍枝
    槍管未貫通等語，惟該槍枝既未扣案，是否屬槍砲彈藥刀械管制條例所規範之槍
    枝，本院無從認定，併此敘明。
三、核被告未經許可持有具殺傷力之制式子彈所為，係犯槍砲彈藥刀械管制條例第十
    二條第四項之罪行。此部分公訴人起訴認被告未經許可持有制式子彈，係犯同條
    例第七條第四項之罪嫌云云，容有未洽，起訴法條應予變更；被告未經許可製造
    可發射子彈具有殺傷力之槍砲所為，係犯同條例第十一條第一項之罪行。公訴人
    認此部分被告所為，係犯槍砲彈藥刀械管制條例第十條第一項之罪嫌云云。惟查
    ，所謂模型槍，係指原設計非供殺敵、獵物，而使用特殊〔空包〕子彈，可供田
    徑比賽起跑信號或供以嚇退野獸，或供射擊訓練〔因具後作力，可模擬真槍，以
    磨練射手持槍之穩定性〕等用途之金屬材質「槍枝」，非一般廠商為供觀賞或作
    樣品所製造之各類「槍枝模型」，亦非為市售之各類「玩具槍」。內政部警政署
    刑事警察局八十五年十二月二十七日八五刑鑑字第七八０一九號函說明在案，有
    卷附該函影本可按。準此，扣得之改造槍枝〔槍枝管制編號：00000000
    00號〕，經鑑定認係仿ＳＩＧ  ＳＡＵＥＲ廠Ｐ二二０型手槍製造之金屬玩具
    手槍改造而成，已如上述。核上揭扣案槍枝，應屬槍砲彈藥刀械管制條例第十一
    條所定之槍砲範圍，公訴人起訴法條容有未恰，起訴法條應予變更；其未經許可
    ，改造具殺傷力之改造子彈所為，係犯槍砲彈藥刀械管制條例第十二條第一項之
    罪行。公訴人就此部分起訴認係犯同條第四項之持有子彈罪嫌，固非無見。惟查
    ，被告乙○○已迭經於警訊及偵查時自承綽號「小黑」送給我時，是玩具手槍子
    彈，由我自己改造〔八十九年一月二十日警訊筆錄〕、他送給我時是玩具彈頭，
    我在上面以快乾黏上銅頭，朋友送我後不久，我在住家沾黏上去〔八十九年一月
    二十一日檢察官訊問筆錄〕等語，被告乙○○於本院審理對此亦不否認，並有尚
    未改造完成之空彈殼七顆、及火藥一盒等物可佐，顯見該改造子彈一顆，於綽號
    「小黑」送給被告乙○○時，尚不具殺傷力，嗣由被告裝填火藥並以快乾接著劑
    黏貼後，始具殺傷力無訛，是被告此部分所為，係犯該條例第十二條第一項之未
    經許可改造子彈罪行，起訴法條應予變更；又被告乙○○以非法之方法，剝奪甲○○之行動自由所為，係犯刑法第三百零二條第一項之罪行。其與不詳姓名同夥
    等人間，有犯意聯絡及行為之分擔，均為共同正犯。其改造槍枝及改造子彈後持
    有，其持有之低度行為，應各為改造之高度行為所吸收，不另論罪。被告所犯上
    揭各罪間，犯意各別，行為互殊，應分論併罰。其於八十三年間，因違反麻醉藥
    品管理條例及贓物案件，經本院分別判處有期徒刑三年、五月、及七月確定，應
    執行有期徒刑三年九月，於八十六年十月二十五日執行完畢，有台灣雲林地方法
    院檢察署刑案資料查註紀錄表、及本院被告全國前案紀錄表可按，其於五年內再
    犯本件有期徒刑以上之罪，為累犯，應依刑法第四十七條之規定，加重其刑。被
    告為警臨檢查獲改造子彈一顆後，自首自己犯行並帶警取出改造槍枝及制式子彈
    部分，核與槍砲彈藥刀械管制條例第十八條第一項之自首要件相符，應就其改造
    槍枝及持有制式子彈部分減輕其刑。又刑有加重及減輕者，依刑法第七十一條第
    一項之規定，應先加後減。爰審酌被告已有多次前科紀錄，素行不端，已如上述
    ，其行事竟不知節制，竟又因一時細故，再犯本件罪行，其對社會秩序及公共安
    全之危害程度非輕，並參酌其犯罪之動機、目的、及犯後坦承犯行、態度尚佳等
    一切情狀，分別量處如主文所示之刑，並就被告所犯數罪定其執行刑，併就所處
    罰金部分諭知易服勞役之折算標準。未查，保安處分，係對受處分人將來之危險
    性所為之拘束其身體、自由等之處置，以達教化與治療之目的，為刑罰之補充制
    度，本諸法治國家保障人權之原理、及刑法之保護作用，其法律規定之內容，應
    受比例原則之規範，使保安處分之宣告，與行為人所為行為之嚴重性，行為人所
    表現之危險性，及對於行為人未來行為之期待性相當，大法官會議因而對該規定
    於八十七年十二月十八日著成釋字第四七一號解釋例，明示該條例第十九條第一
    項所定，不問對行為人有無預防矯治其社會危險性之必要，一律宣付強制工作三
    年，致限制其中不具社會危險性之受處分人之身體、自由部分，其所採措施與所
    欲達成預防矯治之目的及所需程度，不合憲法第二十三條所定之比例原則，宣告
    自解釋例公布之日起不予適用。查被告未經許可，改造上揭槍、彈行為，係犯槍
    砲彈藥刀械管制條例第十一條第一項及同條例第十二條第一項之罪行，依同條例
    第十九條第一項之規定，經判處有期徒刑者，應諭知於刑之執行完畢或赦免後，
    令入勞動場所，強制工作三年。惟本院審酌被告未經許可，改造上揭槍、彈後，
    並未持用該槍枝擊發子彈犯罪，與擁槍自重等習慣犯尚屬有別，爰認不令諭知強
    制工作為適當，附此敘明。
四、扣案之九０手槍子彈二顆、仿ＳＩＧ  ＳＡＵＥＲ廠Ｐ二二０型手槍製造之金屬
    玩具手槍〔含彈匣貳個，彈匣為該槍之從物，槍枝管制編號：00000000
    00號〕一枝、改造子彈一顆，均具殺傷力，已如上述，為違禁物，應依刑法第
    三十八條第一項第一款之規定沒收之。至火藥一盒、空彈殼七顆，為被告所有，
    且供改造子彈之用；改造工具電鑽一枝、工具一袋〔內有鑽頭一枝、鑽尾二枝、
    及板手等物〕，均為被告所有，且供被告各為改造槍、彈所用之物，應分別依刑
    法第三十八條第一項第二款之規定沒收。
據上論斷，應依刑事訴訟法第二百九十九條第一項前段、第三百條，槍砲彈藥刀械管
制條例第十一條第一項、第十二條第一項、第四項、第十八條第一項，刑法第十一條
前段、第二十八條、第五十一條第五款、第七款、第四十二條第二項、第四十七條、
第三十八條第一項第一款、第二款，罰金罰鍰提高標準條例第二條，判決如主文。
本案經檢察官林伯宇到庭執行職務
中      華      民      國    八十九    年      七      月    十二      日
                                        臺灣雲林地方法院刑事第一庭
                                            法  官  林  秋  火
右正本證明與原本無異。
如不服本判決，應於判決送達後十日內，向本院提出上訴狀。（須附繕本）
                                            書記官  林  芳  杰
中      華      民      國    八十九    年      七      月    十二      日
附錄論罪科刑法條：
槍砲彈藥刀械管制條例第十一條第一項
未經許可，製造、販賣或運輸第四條第一款所稱其他可發射金屬或子彈具殺傷力之各
式槍砲者，處五年以上有期徒刑，併科新台幣一千萬元以下罰金。
槍砲彈藥刀械管制條例第十二條第一項
未經許可，製造、販賣或運輸子彈者，處一年以上七年以下有期徒刑、併科新臺幣七
百萬元以下罰金。
槍砲彈藥刀械管制條例第十二條第四項
未經許可，持有、寄藏或意圖販賣而陳列子彈者，處五年以下有期徒刑、併科新臺幣
三百萬元以下罰金。
刑法第三百零二條
私行拘禁或以其他非法方法，剝奪人之行動自由者，處五年以下有期徒刑、拘役或三
百元以下罰金。
因而致人於死者，處無期徒刑或七年以下有期徒刑，致重傷者，處三年以下十年以下
有期徒刑。
第一項之未遂犯罰之。


司法院資訊處製作；財團法人民間司法改革基金會備份。
